臺灣高等法院刑事裁定　　　　　　　　　　　　　　九十三年度聲再字第四一八號
　　聲請人即
　　受判決人　甲○○
右聲請人因偽造文書等案件，對於本院中華民國九十三年七月十三日確定判決（九十
三年度上訴字第一二六三號）聲請再審，本院裁定如左：
    主  文
再審之聲請駁回。
    理  由
一、本件聲請再審意旨略以：原確定判決認定聲請人涉犯刑法第二百十六條、第二百
    二十條第一項、第二百十條之行使偽造準私文書罪及第三百三十九條第一項之詐
    欺取財罪，二罪間具有方法結果之牽連關係，依刑法第五十六條從一重處斷，固
    非無見。惟查：（一）原確定判決附表二所示陳金鳳部分，並非聲請人所冒名入
    會，而係案外人饒月娟以其乳名入會，饒月娟入會時即向聲請人表示以存私房錢
    之意思參加一會，且為免影響其夫妻感情生活，並與聲請人約定不可洩漏其存私
    房錢之事，因此聲請人於一審時不敢講出實情，二審時於九十三年五月一日曾請
    饒女親筆書寫證明書證明此事，疏料證明書夾在其他文件中遍尋不著，雖曾要求
    饒女出庭作證，饒女以恐影響夫妻感情生活為由而拒絕，直至半個月前始又發現
    該證明書，足認此部份聲請人並未冒名入會及標會，此證明書為事實審法院於審
    理當時不知而未斟酌，顯屬刑事訴訟法第四百二十條第一項第六款所定之「新證
    據」，自應再予傳訊證人到庭。（二）原確定判決認定聲請人冒名入會及冒標會
    款之總額，共達新台幣九百五十萬二千八百元，事實上原確定判決附表所示之甲
    會、乙會無論冒名入會或冒標會款均仍按期繳納會款，甲會共繳三百三十六萬三
    千元，乙會共繳四百萬零四千元，兩會共繳七百三十六萬七千元，差額僅二百十
    三萬五千八百元，此差額並非詐欺所得，而係債務不履行（聲請人遭會員王英美
    、林鴻飛夫婦及其友人蘇秀子倒會一百二十九萬元，會員洪坤喜及其妹洪虹華倒
    會一百零六萬二千七百元，會員呂仰祖倒會八十萬元），且事後聲請人亦將積欠
    告訴人吳君強之債務清償完畢，僅餘王麗雅及蔣菊秀部分共一百零四萬四千元未
    清償，足認聲請人並無詐欺可言。爰依法提起本健在審云云。
二、按刑事訴訟法第四百二十條第一項第六款所謂：「發見確實之新證據」係指就該
    新證據之本身作形式上觀察，毌須經調查程序，顯然可認為足以動搖原確定之判
    決；且該證據於當時即已存在，祇為法院及當事人所不知，迨判決後始行發現之
    情形而言（參閱最高法院四十年台抗字第二號判例意旨）。如係聲請傳訊證人；
    或係他人事後追述當時見聞之空洞言詞；或係事後任意由人出一張證明書證明受
    判決人以前所為有利之主張係屬實在，而不足以推翻原確定判決所憑之證據者，
    均非上開所謂：「確實之新證據」（參照最高法院四十一年台抗字第一號、三十
    三年抗字第七十號、四十九年台抗字第七十二號判例意旨）。
三、經查：
(一)聲請人固辯稱：原確定判決附表二所示陳金鳳部分，並非聲請人所冒名入會，而
    係案外人饒月娟以其乳名入會，二審時於九十三年五月一日請案外人饒月娟親筆
    書寫證明書一紙，惟因將證明書夾在其他文件中遍尋不著，雖曾要求饒女出庭作
    證，饒女以恐影響夫妻感情生活為由而拒絕，直至半個月前始又發現該證明書云
    云，但聲請人雖將證明書夾在其他文件中遍尋不著，且饒女亦明白表示不願出庭
    作證，聲請人仍非不得聲請法院依職權傳訊饒月娟到庭作證。況聲請人請求傳喚
    證人，從本身形式上觀察，非經相當調查不能證明其真偽，殊與「確實新證據」
    之意義不符，自難認為有再審之理由。
(二)法院就案內所有證據本於調查所得心證，分別定其取捨，而為事實之判斷，屬其
    職權之行使。又證據之證明力，亦即證據之價值判斷，由法院本其自由心證為之
    。聲請人固供稱原確定判決附表所示之甲會、乙會無論冒名入會或冒標會款均仍
    按期繳納會款，甲會共繳三百三十六萬三千元，乙會共繳四百萬零四千元，兩會
    共繳七百三十六萬七千元，差額僅二百十三萬五千八百元，此差額並非詐欺所得
    ，而係債務不履行云云，其如何不足採取，原確定判決已於理由欄內一一指駁（
    見原判決理由欄二所示），聲請人就此再行爭執，亦非屬再審原因。況聲請人所
    述兩會差額僅二百十三萬五千八百元，即使與事實完全相符，該項證據於當時即
    已存在，非判決後始行發現，依前揭說明，自不得執為再審理由。至聲請人是否
    為單親家庭、聲請人之子是否服兵役、聲請人之女是否參加大學學測等情，均非
    法定再審之要件，附此敘明。
四、綜上所述，再審聲請人據以聲請再審，為無理由，應予駁回。
據上論斷，應依刑事訴訟法第四百三十四條第一項，裁定如主文。
中　　　華　　　民　　　國　　九十三　　年　　 十一 　　月　　 三十 　　日
                          臺灣高等法院刑事第六庭
                              審判長法  官　高　明　哲
                                    法  官  王　麗　莉
                                    法  官　洪　英　花
右正本證明與原本無異。
如不服本裁定，應於收受送達後五日內向本院提出抗告狀。
                                    書記官　李　信　穎
中　　　華　　　民　　　國　　九十三　　年　　 十二 　　月　　　三　　　日
